【裁判字號】    96,訴,905
【裁判日期】    970401
【裁判案由】    妨害性自主
【裁判全文】
臺灣嘉義地方法院刑事判決               96年度訴字第905號
公  訴  人  臺灣嘉義地方法院檢察署檢察官
被      告  00000000A.
選任辯護人  林俊生律師
上列被告因妨害性自主案件，經檢察官提起公訴（九十六年度偵
字第三九二六號），本院判決如下：
    主  文
代號00000000Ａ對未滿十四歲之女子以其他違反其意願之方法而
為性交，累犯，處有期徒刑玖年；又對未滿十四歲之女子以其他
違反其意願之方法而為性交未遂，累犯，處有期徒刑陸年；又對
未滿十四歲之女子以其他違反其意願之方法而為性交，累犯，處
有期徒刑玖年。應執行有期徒刑拾伍年。
    事  實
一、Ａ男（警詢代號00000000Ａ、真實姓名年籍詳卷，下均稱Ａ
    男）前因妨害風化案件，經臺灣臺南地方法院以八十六年度
    訴字第一六一號判決判處有期徒刑八月，經臺灣高等法院臺
    南分院、最高法院均駁回上訴確定，於八十八年九月二十二
    日執行完畢出監。Ａ男為成年人，且為甲女（警卷代號0000
    0000、民國七十八年二月○日生，真實姓名年籍詳卷，下均
    稱甲女）、乙女（警卷代號00000000Ｃ、八十年二月○日生
    ，真實姓名年籍詳卷，下均稱乙女）之親生父親，Ａ男與甲
    女、乙女為家庭暴力防治法第三條第三款所規定之家庭成員
    。其明知甲女、乙女於下列時間均未滿十四歲，為逞獸慾，
    竟分別基於強制性交之犯意，而為下列行為：
  (一)於九十一年七、八月間即甲女國一升國二之暑假某日下午（
    起訴書誤載為甲女國中二年級暑假），Ａ男與其妻丙女（警
    卷代號00000000Ｂ，真實姓名年籍詳卷，下均稱丙女）、甲
    女、乙女、其子丁男（真實姓名年籍詳卷）等人在嘉義縣梅
    山鄉Ａ男栽種之茶園內工作，於傍晚時甲女因手臂發癢，向
    其母丙女告知欲先回嘉義縣梅山鄉住處擦藥（詳細地址詳卷
    ），Ａ男見有機可趁，即表示欲協助甲女擦藥而陪同甲女返
    家。Ａ男雖有雙眼色素性視網炎失養症，雙眼視能僅於三十
    公分至五十公分處左右可見手揮動，然斯時家中僅有Ａ男與
    甲女，且Ａ男對住所甚為熟悉，體型較年幼之甲女仍具有相
    當優勢，於返家後，Ａ男旋即要求甲女進入Ａ男房間擦藥，
    並基於強制性交之犯意，要甲女躺在床上，旋即脫下其自身
    褲子，並拉開甲女上衣強行親吻甲女胸部，繼而強脫甲女內
    褲，而甲女因Ａ男平日脾氣暴躁，動怒時常有毆打甲女、乙
    女、丙女之情形，而未敢奮力抵抗，僅敢以手推拒向Ａ男表
    示反對之意，然Ａ男不予理會，向甲女表示不會將其處女膜
    弄破後，仍將生殖器插入甲女陰道內抽動，而為性交行為。
    結束後Ａ男告誡甲女不可張揚，否則其母丙女恐將離家，甲
    女因而未隨即將上情告知丙女。
  (二)後Ａ男另行起意，於九十一年七、八月間某日晚間八、九時
    許（亦為甲女國一升國二暑假，起訴書誤載為國中二年級之
    暑假），飲酒後起淫念，進入甲女房間，並叫甲女入房後，
    旋即將房門上鎖，即基於強制性交之犯意，將甲女壓在床上
    ，強行撫摸甲女下體，而甲女仍僅敢以手推拒表示反對之意
    ，惟Ａ男置之不理，欲將其生殖器插入甲女陰道時，適因丙
    女見Ａ男與甲女單獨待在房內過久，前往察看發現房門竟上
    鎖無法打開，丙女以椅凳墊高自窗戶往房間看時，發現Ａ男
    身蓋棉被壓在甲女身上，即大喊「你在幹什麼？」之語，Ａ
    男始停止而未能將其生殖器插入甲女陰道內。甲女先步出房
    間，丙女隨即質問甲女，甲女當下並未回答，於二天後始告
    知丙女，然丙女為維持家庭完整且懼怕Ａ男，僅告知甲女晚
    上睡覺時需注意將房門上鎖，並未隨即報警處理。
  (三)Ａ男復另行起意，於九十二年七月間，即乙女國小畢業後約
    二星期某日下午四、五時許（起訴書誤載為乙女國中一年級
    之暑假），於飲酒後知丙女帶同甲女出門，丁男正在洗澡，
    認機不可失，遂要求乙女至Ａ男房間陪同睡覺，並鎖上房門
    ，Ａ男即基於強制性交之犯意，先強行撫摸乙女之下體，繼
    而將乙女長褲、內褲脫掉，乙女因Ａ男平日脾氣暴躁，酒後
    動怒常毆打甲女、乙女、丙女，而未敢奮力抵抗，僅敢向Ａ
    男口頭表示反對，並以手推拒，然Ａ男不予理會，仍將生殖
    器插入乙女陰道內抽動，而為性交行為得逞。嗣因甲女、乙
    女本同睡一房，於九十六年二月間乙女北上工作，甲女對晚
    間僅有其一人睡於房間，Ａ男恐有機可趁深感不安，因而告
    知信任之學校老師，始由學校通報因而查獲。
二、案經甲女、乙女分別訴由嘉義市警察局第二分局報告臺灣嘉
    義地方法院檢察署檢察官偵查起訴。
    理  由
壹、程序能力方面：
一、本件被告Ａ男與告訴人甲女、乙女為家庭暴力防治法第三條
    第三款所規定之家庭成員，有其年籍資料置於警卷密封袋內
    可稽。本件必須公示之判決書，因有揭露足以識別被害人身
    分資訊之虞，爰依性侵害犯罪防治法第十二條第二項之規定
    ，就本案相關人士身分均以代號表示，合先敘明。
二、按被告以外之人於審判外之言詞或書面陳述，除法律有規定
    者外，不得做為證據；被告以外之人於檢察事務官、司法警
    察官或司法警察調查中所為之陳述，與審判中不符時，其先
    前之陳述具有較可信之特別情況，且為證明犯罪事實存否所
    必要者，得為證據，刑事訴訟法第一百五十九條第一項、第
    一百五十九條之二分別定有明文。又所謂「前後陳述不符」
    之要件，應就前後階段之陳述進行整體判斷，以決定其間是
    否具有實質性差異，惟無須針對全部陳述作比較，陳述之一
    部分有不符，亦屬之。而所謂「較可信之特別情況」之情形
    ，亦應就前後陳述時之各種外部情況進行比較，以資決定何
    者外部情況具有可信性。若陳述係在特別可信之情況下所為
    ，則虛偽陳述之危險性即不高，雖係審判外陳述，或未經被
    告反對詰問，仍得承認其有證據能力。查本件證人即被害人
    甲女、乙女於警詢中之證述，係採取一問一答方式，且上開
    證人於警詢時之供述較接近案發時點，記憶應較為清晰，憑
    信性甚高，而當時未直接面對被告，上開證人當時心理較為
    篤定，壓力較小，較有可能據實陳述，況觀以上開證人於警
    詢所為證述之內容，對基本事實之證述互核一致，在本院審
    理時亦未表示警詢為遭受不正方法詢問或非出於其自由意志
    而為供述等情，益徵其於本院審理時所為之陳述，或係時隔
    較久，業已遺忘部分案發情節，或係因身心壓力過大，難以
    陳述，憑信性較低。故本院認證人甲女、乙女於警詢中之陳
    述，基於發見真實之需求，且為證明犯罪事實之存否為有必
    要，本院斟酌上開供述證據之取得過程並無瑕疵，且與本案
    待證事實間具有相當之關聯性，是依前開說明，上開證人甲
    女、乙女於警詢中之證述與審判中證述不符之部分，本院認
    符合刑事訴訟法第一百五十九條之二之情形而有證據能力。
三、次按被告以外之人（包括證人、鑑定人、告訴人、被害人及
    共同被告等）於審判外之陳述雖不符前四條之規定，而經當
    事人於審判程序同意作為證據，法院審酌該言詞陳述或書面
    陳述作成時之情況，認為適當者，亦得為證據；當事人、代
    理人或辯護人於法院調查證據時，知有第一百五十九條第一
    項不得為證據之情形，而未於言詞辯論終結前聲明異議者，
    視為有前項之同意，刑事訴訟法第一百五十九條之五定有明
    文。立法意旨在於傳聞證據未經當事人之反對詰問予以核實
    ，原則上先予排除。惟若當事人已放棄反對詰問權，於審判
    程序中表明同意該等傳聞證據可作為證據；或於言詞辯論終
    結前未聲明異議，基於尊重當事人對傳聞證據之處分權，及
    證據資料愈豐富，愈有助於真實發見之理念，且強化言詞辯
    論主義，使訴訟程序得以順暢進行，上開傳聞證據亦均具有
    證據能力。本件丙女警詢之供述、受理疑似性侵害事件驗傷
    診斷書、嘉義縣太和國小學籍資料、民和國中學生資料、乙
    女日記本、甲女、乙女、丙女法庭模擬照片、代號與真實姓
    名對照表、現場照片及平面圖等，係被告以外之人於審判外
    之供述或書面陳述，屬傳聞證據，惟於本院審判程序時予以
    提示並告以要旨，並經檢察官及被告、辯護人表示意見，當
    事人已知上述證據為傳聞證據，然未於言詞辯論終結前對該
    等證據表示異議，本院審酌上開證據作成時之情狀，並無違
    法或不當等情形，認為以之作為本案之證據亦屬適當，依上
    開規定，自具證據能力。
貳、實體部分：
一、訊據被告雖坦認與甲女、乙女為父女關係，惟矢口否認上情
    ，辯稱：伊並無對女兒有任何不軌行為，因平常對女兒管教
    比較嚴厲，所以可能是女兒誣陷云云。
二、經查：
  (一)關於犯罪事實(一)(二)部分：
  1.證人甲女就犯罪事實(一)部分，於第一次警詢證稱：我國中的
    時候，有一次我們全家在茶園工作，我身上沾到髒東西很癢
    要回家清洗，Α男就藉口要跟我一起回家幫我擦藥，我們是
    在Α男和丙女的房間擦藥，剛開始很正常，但是擦一擦之後
    Α男就叫我躺在床上開始脫我褲子，Α男也脫他自己的褲子
    ，掏出他的陰莖在我下體摩來摩去，摩一下子之後又試著想
    要插進去，又說怕處女膜破掉，我也不會講，Α男就在那邊
    摩來摩去等語（見警卷第八頁）；於第二次警詢證稱：Α男
    會先脫自己的內褲和外褲，然後再脫我的外褲和內褲，之後
    Α男想要把陰莖插進去，Α男說怕處女膜破掉，他還是有把
    陰莖插進我的陰道，但是他在處女膜之前陰道內來回抽動約
    十幾到二十幾分鐘，過程都是把我壓在床上，事情是發生在
    國二夏天九十一年九月至十一月間發生的等語（見警卷第十
    三頁至第十四頁）；於偵查中證稱：印象很深刻的事，是九
    十一年國二暑假約七、八月間，我放假回梅山茶園幫忙拔草
    ，到了晚上七、八點，我因為手臂有髒東西，我有告訴母親
    我要回家擦藥，我父親就說要跟我回家，說要幫我擦藥，回
    到家之後，他叫我進房間，把我壓在床上，他就把我褲子脫
    掉，也把他褲子脫掉，但雙方都沒有脫衣服，就用陰莖摩擦
    我陰道，插入我陰蒂部位，他還一邊說不要把我處女膜弄破
    ，我有用手反抗他，但他力氣很大，而且我的經驗是如果我
    不順他的意，他就會打媽媽和妹妹出氣等語（見偵卷第十五
    頁至第十六頁）；於本院證稱：於國中一、二年級時，有一
    次我去茶園工作，我身體癢，我說要回去擦藥，我爸爸說要
    帶我回去擦藥，結果他就把我帶到他房間去，脫我褲子，要
    我躺下，他生殖器有插入，但是沒有完全插入，我有跟他說
    你怎麼可以這樣，他的意思是說我是他女兒，他要摸怎樣不
    可以，他第一次用性器官對我性侵害時，有說他不會把處女
    膜弄破，我會把他手撥開，他沒有脫我上衣等語（見本院卷
    第八十四頁至第八十五頁、第一百零六頁、第一百十一頁、
    第一百十三頁至第一百十四頁）。是觀諸證人甲女上揭警詢
    、偵訊及本院訊問中證述內容，其就當日原係在茶園工作、
    回家之緣由、被告性侵害之地點、手段、被告生殖器有插入
    陰道但未深入之情形，以及性侵害時被告所陳述之話語等，
    前後證述均大致相符，顯見其證述內容應係依其記憶陳述，
    始能就大致性侵害情節前後證述相符，而非憑空杜撰，而甲
    女處女膜有多處陳舊性裂傷，六、七、九點鐘方向皆未完整
    ，亦有嘉義基督教醫院九十七年二月十九日受理疑似性侵害
    事件驗傷診斷書密封在卷可稽，參以證人丙女於本院證稱：
    「（是否曾經工作期間，你女兒說她身上很癢，要先回去休
    息？）有；（被告有無曾經說，要帶你大女兒回去看看？）
    有」等語（見本院卷第一百六十一頁），亦徵證人甲女證述
    案發當日被告假藉擦藥，利用家中僅有被告與甲女機會，於
    甲女表示反對、以手推拒時，仍遂行性交犯行，顯非虛妄。
  2.再證人甲女就犯罪事實(二)部分，於第一次警詢證稱：我國二
    的時候，Α男有一天喝酒之後，把我帶進去我們房間把門鎖
    起來，然後開始對我性侵害，丙女覺得很奇怪就從房間窗戶
    往裡面看，當場看到Α男壓在我身上，丙女大喊「你在做什
    麼」，Α男才停止等語（見警卷第十頁）；於第二次警詢證
    稱：我被丙女看到是在我和乙女房間，是九十一年夏天晚上
    八、九點，那時候丙女在家，因為丙女覺得Α男把我叫進去
    房間很久，所以跑去房間窗戶看，才看到Α男壓在我身上對
    我性侵害，丙女看到以後只是一直哭，叫我要忍耐，晚上睡
    覺要鎖門等語（見警卷第十二頁至第十四頁）；於偵查中證
    稱：在九十一年約七、八月暑假，第二次我父親穿著四角褲
    要把陰莖拉出來對我性侵害時，我媽媽在我房間窗戶看見我
    父親蓋棉被壓在我身上，我媽媽喊一聲「你在幹什麼」，我
    父親嚇一跳，媽媽站在門外哭，妹妹也有安慰媽媽，媽媽質
    問父親，父親否認有亂倫行為，再質問我，我當天沒說，是
    隔天才告訴媽媽我被父親性侵害等語（見偵卷第十五頁至第
    十六頁）；復於本院證稱：我母親有看過一次，那是在我國
    中一、二年級時，當時他喝醉睡在我和妹妹房間，他叫我進
    房間，叫我躺下，他先用手摸我下體，後來才壓在我身上，
    ，他對我性侵害時，我有說你是爸爸怎麼可以這樣，還有推
    他，他要插入時，被我母親看到，我母親說你在幹嘛，他的
    下體就沒有插入等語（見本院卷第九十六頁至第九十七頁、
    第一百十一頁），而甲女就案發房間、被告當晚飲酒、性侵
    害情節（被告陰莖未及插入）、丙女反應各節，其證述情詞
    均大致相符，亦徵其證述內容應係依其記憶陳述，始能就大
    致性侵害情節前後證述相符，而非刻意誣陷杜撰，堪見證人
    甲女證述被告不顧其意願，而撫摸其下體，未及將生殖器插
    入為丙女發現而未得逞，應屬可信。
  3.參以證人丙女於偵查中證稱：甲女國中時有一天晚上大約八
    、九點左右，我發現我大女兒房間門鎖著，我先生在我女兒
    房間，雖然他有時會去女兒房間，但這次時間太久，我就拿
    凳子從窗戶看他們在做什麼，我發現我先生蓋棉被身體壓在
    我女兒身上，我喊一聲「你在幹什麼」，我先生嚇一跳，我
    就去拿工具想撬開房門，我女兒就先出來，我先生再出來，
    我就哭著質問我先生，我先生否認有亂倫行為，我再質問我
    女兒，我女兒當天沒說，是隔二天才告訴我，她被父親性侵
    害的事等語（見偵卷第十六頁至第十七頁），復於本院證稱
    ：在我大女兒國中時候，有次家裡有客人，晚上大家在客廳
    唱歌，Α男有喝酒，我想說Α男和大女兒在女兒房間這麼久
    都沒有出來，我要去開房間門，結果門鎖著，我就用椅子墊
    高從窗戶那裡看，看到Α男身上蓋著被子，只看到後腦，我
    就在窗口對Α男說「你在幹什麼」，之後我就坐在地上哭，
    Α男只說沒有，我問大女兒，她沒有說，事後她一直哭，她
    隔二天才告訴我，我看到那次之後，我有跟她說晚上睡覺要
    鎖門、要注意等語（見本院卷第一百四十八頁至第一百五十
    頁、第一百五十八頁至第一百六十二頁）；證人乙女於偵查
    中亦證稱：我沒有目擊姊姊被父親以生殖器插入方式性侵害
    ，但是在我小六某天晚上八點多，我和母親在客廳唱卡拉OK
    ，父親在姊姊房間約半個小時，媽媽從窗戶觀察有異，就大
    叫一聲「你在幹什麼」，媽媽有拿工具去開鎖起來的門，姊
    姊跟父親先後從房間出來，父親否認有亂倫，姊姊沒講話，
    媽媽在哭，隔幾天我問姊姊，她才告訴我她被性侵害等語（
    見偵卷第二十三頁）。而證人丙女、乙女證述之情節，均與
    甲女證述被告壓在其身上為母發現、母親喊叫、母親質問被
    告及甲女之情形互核相符，顯見非屬杜撰，而被告亦不否認
    有上揭遭丙女大喊、質問之情。至丙女於警詢雖證稱未曾見
    過Α男性侵害甲女、乙女，僅甲女、乙女曾告知遭Α男性侵
    害一節云云，雖與丙女偵查、本院證述內容稍有不符，然丙
    女與Α男為夫妻關係，於案發之初，基於不願張揚家醜心理
    ，而為其夫Α男匿飾侵害情節，要屬情理之常，尚不得以丙
    女警詢證詞而認丙女於偵查、本院審理證述情詞為不可採。
    是依證人丙女、乙女上揭證述內容，被告確實於房門上鎖後
    ，與甲女共處一房，身蓋棉被臉部朝下，遭丙女發現後，甲
    女復有分別告知丙女、乙女遭被告性侵害等情，即堪認定。
    故綜上情節觀之，若被告對甲女行為良善，焉有可能與甲女
    單獨共處房間時，需刻意將房門上鎖？甚至身蓋棉被呈現壓
    在甲女身上之姿態？益見證人甲女證述之犯罪事實(二)情節，
    即堪屬實。
  4.再被告雖抗辯因管教過於嚴格，甲女因此刻意誣陷云云。然
    證人甲女與被告誼屬至親，平日均共同生活，縱使被告管教
    嚴格，仍有其他較為輕微之手段得以反抗，應無以此重罪誣
    陷，並陷自身於此難堪情境，且甲女於警詢時，即有因情緒
    激動致筆錄製作暫時中斷乙情，有第二次警局筆錄在卷可佐
    （見警卷第十三頁背面），於本院審理時，亦有明顯之情緒
    傷痛情形，且就部分問題無法順利表達，出現哭泣、大喊、
    情緒不穩狀態，而甲女於本院審理時之情緒反應，係極為真
    誠、自然，而無刻意誇大情緒造假之嫌。是依上開證人甲女
    於警詢及本院審理時之反應，甲女對於被告顯有強烈、悲傷
    之情緒反應，應確實因被告上揭二次之侵害行為，而造成相
    當之創傷，始有前述不愉快之即刻情緒展現，更見證人甲女
    指述被告二次違反其意願為性交行為一節，實屬可採。
  5.按告訴人、證人之陳述有部分前後不符，或相互間有所歧異
    時，究竟何者為可採，法院仍得本其自由心證予以斟酌，非
    謂一有不符或矛盾，即應認其全部均為不可採信；尤其關於
    行為動機、手段及結果等之細節方面，告訴人之指陳，難免
    故予誇大，證人之證言，有時亦有予渲染之可能；然其基本
    事實之陳述，若果與真實性無礙時，則仍非不得予以採信，
    最高法院著有七十四年臺上字第一五九九號判例可資參照。
    查甲女就犯罪事實(一)之案發時間，於第一次警詢、第二次警
    詢、偵訊及本院審理時，分別證稱為「國中時」、「九十一
    年國二夏天九月至十一月間」、「九十一年國二七、八月間
    晚上七、八點」、「國一、國二時」，就犯罪事實(二)之案發
    時間，於第一次警詢、第二次警詢、偵訊及本院審理時，分
    別證稱為「國二時」、「九十一年夏天」、「九十一年七、
    八月間暑假晚上八、九點」、「國一、國二時」，業據甲女
    證述在前，而被害人甲女就詳細犯罪時間雖前後供述不一，
    然就發生時間為國中時期，上揭二次有遭被告以違反其意願
    之方法為性交，其中第二次為母發現被告因而未得逞等主要
    基本事實之陳述，均大致相符，參酌上揭其他補強證據，衡
    情應屬可信。而被害人甲女就犯罪詳細時間，因問題之陳述
    ，難免會受訊問者陳述問題之方式、問題鋪陳之前後順序，
    以及自身之記憶能力而影響其回答之內容，是自難以其就詳
    細時間之回答未完全一致而認其指述不可採。而甲女於偵查
    中就檢察官問題詢問，依偵訊筆錄之記載，較之警詢及本院
    審理交互詰問時，情緒屬較為穩定狀態，無因情緒狀況暫停
    偵訊之情形，且針對問題有較為完整之回答，佐以偵查檢察
    官就甲女之心情，亦有探詢，堪見偵查中甲女因處於較無壓
    力、情緒穩定狀態，較能平靜思索、回想，應以其偵查中證
    述之案發時間較為正確。是依甲女偵查中證述犯罪事實(一)、
    (二)之案發時間，均為九十一年七、八月間暑假（參酌密封在
    卷之甲女入學就學成績證明書，九十一年七、八月為國一升
    國二之暑假，偵訊筆錄記載為國二，應係指升國二），以犯
    罪事實(一)之時間在前，其中犯罪事實(二)參酌前揭證人丙女之
    證述，約為晚間八、九時，應堪認定。至甲女就犯罪事實(一)
    部分雖於偵查中證稱為晚間七、八時許，然證人乙女於本院
    證稱茶園無照明設備，無法於夜間拔草等語（見本院卷第一
    百二十七頁至第一百二十八頁）；證人丙女於本院證稱拔草
    都是白天，但是曾經做到很晚沒有看到路等語（見本院卷第
    一百五十三頁），故雖甲女指述之案發時間為晚間七、八點
    左右，然佐以證人乙女、丙女之證述，以及甲女前證述當日
    本在茶園工作，因身體癢與被告先行返家等情，犯罪事實(一)
    之發生時間為甲女與家人在茶園工作後與Α男先行回家，應
    係前揭丙女證述之白天工作至看不到路情形，致甲女有已晚
    間七、八點之感，而詳細之案發時間應為傍晚天黑時，而非
    晚間七、八點，亦可認定。
  6.又被告以其雙眼失明，甲女應能輕易反抗，據此抗辯甲女指
    述情節不可採云云。惟被告雖有雙眼色素性視網炎失養症，
    然被告於八十九年十二月七日雙眼視能於距離五十公分可見
    手揮動，於九十三年七月二十二日雙眼視力為距離三十公分
    處可見手揮動，有財團法人天主教聖馬爾定醫院九十六年十
    一月十二日（96）惠醫字第1392號函在卷可參，是以被告於
    九十一年七、八月間，雙眼視能應在三十公分至五十公分間
    可見手揮動，應非完全失明狀態，且甲女指述犯罪事實(一)(二)
    之案發地點，均在渠等住所房間，被告對該處所因長期居住
    ，應知悉家中詳細擺設位置，佐以甲女於國中一年級時身高
    為一百五十五公分、體重四十二公斤，國中二年級時身高為
    一百五十八點五公分，體重四十八公斤，有卷附甲女學籍資
    料密封在卷可參，是以甲女於九十一年七、八月間即國中一
    年級升國中二年級暑假期間，甲女之身高、體重均屬瘦弱，
    縱使被告視力不佳，仍可以其優勢體型壓制甲女。參以證人
    甲女於警詢、偵查時證稱：Α男脾氣暴躁，事情不合Α男的
    意就會打罵，我有用手反抗他，但他力氣很大，且我的經驗
    是我如果不順他意，他就會打妹妹、媽媽出氣等語（見警卷
    第十一頁、偵卷第十五頁）；復於本院審理時證稱：Α男如
    果沒有得逞，就會故意發脾氣，喝酒有時會打我、妹妹、母
    親、弟弟，他對我做這些侵害行為時，我有跟他說，你是爸
    爸怎麼可以這樣，也會把他手撥開，但是他沒有因為我把他
    手撥開就停止，我因為怕他打我、母親、弟弟、妹妹，所以
    不敢反抗等語（見本院卷第八十九頁、第九十八頁至第九十
    九頁、第一百十一頁），而證人乙女、丙女亦均於本院證稱
    Α男喝酒常會發脾氣、罵人、打人等語（第一百十八頁、第
    一百二十一頁、第一百四十五頁），證人丙女復於偵查證稱
    ：因為我學歷低，個性又軟弱，他常會打我、罵我，我與女
    兒都很怕他等語（見偵卷第十七頁），而證人甲女、乙女、
    丙女與被告誼屬至親，平日均共同生活，若非實情，豈有無
    故誣陷之理。此外，丁男前於丙女代為申請民事通常保護令
    時，亦親自填寫危險評估量表，勾選Α男在過去一年中對丁
    男之身體暴力次數增加、有對小孩施以身體暴力等情，亦有
    本院九十六年度家護字第一四一號卷宗內丁男填載之危險評
    估量表可參。是以上揭丁男填載之危險評估量表，以及證人
    甲女、乙女、丙女之證述，被告因脾氣不佳，常有打罵情形
    ，致渠等均畏懼Α男，即堪認定。是證人甲女因懼怕被告動
    輒對其本人、至親之母、妹打罵，而未敢有激烈反抗行為，
    亦與常理無違。況依上揭證人甲女證述，其仍有以言語表示
    反對、以手推拒之行為，故被告於甲女以言詞、行動表示不
    願意為性行為，仍於九十一年七、八月間，二次強行脫去甲
    女褲子，其中一次將其陰莖插入甲女陰道內為性交行為，一
    次未及將生殖器插入即因丙女發現而停止乙節，應堪認定。
  7.再甲女於案發之初，雖未即刻報警，而於數年後始訴警處理
    ，然甲女於案發初僅為國中一年級將升二年級之學生，年齡
    尚輕、社會經驗非多，而被告為其親生父親，甲女內心感受
    或因而倍加複雜、更為難以啟齒，參以其母於發現被告有對
    甲女為性侵害行為時，亦未能挺身積極對抗，僅告知晚上注
    意鎖門等語，業據甲女、丙女證述如前，是甲女初始自其母
    親處亦未能獲得積極援助，其於案發之初未能即刻報警處理
    ，依其年齡、社會經驗、長期懼怕父親之生長背景，實非異
    常。況甲女於第一次警詢時，證稱因乙女去台北工作，晚上
    一個人睡覺會怕，告知母親想要搬出來，母親因此心情不佳
    喝酒住院，怕驚動Α男就不能搬出來且會被打，才告知老師
    ，老師幫我報警申請保護令，有幫我安置，Α男性侵我的事
    我才敢說出來等語（見警卷第十一頁）；復於本院證稱：因
    為心裡很煩，才在九十六年時跟我比較信任的老師說，老師
    幫我申請緊急保護令等語（見本院卷第一百零七頁）。而經
    本院調閱九十六年度緊暫家護字第五號卷宗，甲女於九十六
    年二月七日向警方及家暴中心申請協助、緊急安置與申請保
    護令，翌日製作警詢筆錄時始指述被告有對其為性侵害行為
    ，亦與甲女前揭證述之情節相符，是甲女係因有可值信賴之
    師長協助，處於較安全之環境中，已有相對保護始敢供述上
    情，實與常理無違。辯護人抗辯甲女於最初申請保護令時，
    並未指述被告有性侵害行為，而認其指述不可採云云，顯屬
    無據。
  (二)關於犯罪事實(三)部分：
  1.證人乙女於警詢、偵查中均證稱：在我國小畢業典禮之後二
    個星期的某星期日下午四、五點多，當天Α男有喝酒，趁母
    親與姊姊不在，弟弟在洗澡時，把我叫到他房間陪他睡覺，
    我就躺在床上，Α男沒穿上衣只穿一條內褲，他先摸我陰部
    ，再用手脫我長褲及內褲，把內褲脫到我腳邊，只剩一隻腳
    有內褲，他就用陰莖插入我陰道內抽送，抽送到一半，他叫
    我在屁股上墊一張紙，我有推他，但是他力氣太大，他上半
    身壓住我上半身，而且我很怕他打我，後來我就順從他從床
    頭抽衛生紙摺成正方形墊在我屁股下，我有看到他白白的精
    液射在衛生紙上等語（見警卷第十七頁至第十八頁）；復於
    本院證稱：Α男用生殖器侵害我，是在國小畢業時約六、七
    月下午，他生殖器有插入，我有反抗跟他說不要等語（見本
    院卷第一百二十頁至第一百二十一頁），是觀諸證人乙女警
    詢、偵訊證述內容，其就案發時間、被告利用丙女及甲女不
    在，而丁男洗澡之機會，有喝酒之情形，先要求乙女陪同睡
    覺，再強脫長褲、內褲，以及先撫摸下體繼而陰莖插入，中
    途要求墊衛生紙及射精在衛生紙上之性侵害經過各情，均證
    述相符，亦與本院結稱之生殖器插入之型態、犯罪時間等，
    互核一致，顯見其證述內容應係依其記憶陳述，始能就大致
    性侵害情節前後證述相符，而非自行編撰，且乙女與被告誼
    屬至親，平日共同生活，被告亦供稱最疼愛乙女，是若非實
    情，乙女豈有無故誣陷親生父親之理。而乙女處女膜於四、
    七、十一點鐘方向有陳舊性缺口，亦有嘉義基督教醫院九十
    六年二月十七日受理疑似性侵害事件驗傷診斷書密封在卷可
    稽，是乙女前有發生性行為，即堪認定，亦徵其證稱遭被告
    以生殖器插入為性交行為，實屬可採。
  2.又寫日記為人心跡及行為之表白，記載之內容或係事實之記
    載，或係心情之告白，或係感情之抒發，或係未來理想之計
    畫，然均必有所本而記載，絕無憑空亂想，無的放矢，而隨
    便寫寫之情事，是其日記內所記載衡情應屬可信。查扣案乙
    女日記本，為整本逐頁按日記載，且除末頁筆跡明顯不同外
    ，其餘筆跡均相同，顯見係乙女平日書寫，而依上揭逐日記
    載方式，佐以乙女於本院證稱該日記係書寫於國中畢業放暑
    假至高一時期等語（見本院卷第一百三十九頁），即於九十
    五年七月起書寫，而本件乙女於九十六年二月十七日始第一
    次製作警詢筆錄，顯見乙女於書寫上揭日記之初，應未預期
    會提出作為本件訴訟之證據，其具有真誠性、憑信性，至為
    灼然。而其上日期「7.6」記載「我養Dog、燒香，飯菜都熱
    好了！叫牠吃飯，說著說著牠說要摸我下體、說我摸摸看你
    的白帶是怎樣」之文字，有卷附之日記本可佐，參以證人乙
    女於偵查及本院審理時均證稱所寫之「牠」係指Α男等語（
    見偵卷第三十頁、本院卷第一百三十七頁），復於本院證稱
    ：知道「牠」是什麼意思，Α男罵我是畜生，我覺得他才是
    畜生，所以我用動物的「牠」來表示，因為他不配作我爸爸
    ，他性侵我等語（見本院卷第一百三十七頁）。是上揭日記
    內容雖非乙女前證稱被告為生殖器插入侵害行為時所書寫，
    然若被告對乙女純為父親關心女兒，未曾逞獸慾為不軌行為
    ，豈會對乙女說要摸下體、看白帶等，此種非屬一般父親會
    對女兒應有之表現？且若非有對乙女為上揭強制性交行為，
    乙女又為何會刻意以表彰牲畜之「牠」，用以稱呼親生父親
    ？故依上揭日記記載內容，亦堪以佐證乙女證述之被告強制
    性交情節，非屬虛妄，應可採信。
  3.再被告於八十九年十二月七日雙眼視能於距離五十公分可見
    手揮動，於九十三年七月二十二日雙眼視力為距離三十公分
    處可見手揮動，業如前述，而乙女於九十二年六月間國小畢
    業，有乙女之國民小學學生學籍紀錄表密封在卷可佐，是被
    告於九十二年六、七月間，雙眼視能應在三十公分至五十公
    分處左右可見手揮動，顯非完全失明狀態，且乙女指述之案
    發地點，亦在渠等住所房間，被告在該處行動應可無礙。佐
    以乙女於國小六年級時，身高為一百四十三公分、體重三十
    三點六公斤，有乙女學生健康檢查記錄卡密封附卷可參，是
    以乙女國小六年級畢業時之身高、體重，實屬極為瘦弱，被
    告縱使視力不佳，仍可輕易以其優勢體型壓制乙女。此外，
    被告脾氣不佳，常有打罵女兒情形，業如前述，是乙女因懼
    怕父親，而未敢有激烈反抗，亦符常情。而乙女於警詢證稱
    ：Α男開始摸我下體時，我很害怕就說不要這樣，Α男卻說
    我是你爸爸，我會害你嗎，期間還整個人壓在我身上，他壓
    在我身上時還說不要跟別人講，不然人家會笑你等語（見警
    卷第十八頁）；復於本院證稱：我有跟他說不要，因為他有
    喝酒，我很怕他會打人等語（見本院卷第一百二十頁至第一
    百二十一頁），故依上揭證人乙女之證述，被告於乙女明確
    表示拒絕時，仍不顧乙女之意願，並以其優勢體型壓制乙女
    為強制性交犯行，即堪認定，被告以其視力不佳為由，辯稱
    係女兒誣陷，顯屬卸責之詞，實不足採。至乙女證述被告性
    侵害時間，距離其九十六年二月十七日報警指述被告犯行，
    雖已有四年餘，然乙女於案發時僅國小畢業，年齡尚輕、社
    會經驗非多，而被告為其親生父親，乙女內心感受或因而倍
    加複雜、更為難以啟齒，是乙女於案發之初未能即刻報警處
    理，遲至其姊甲女先行報警，乙女始指述被告上揭犯行，難
    謂與常理有違。
  (三)至證人丁男雖於本院中證稱：未曾看見被告與甲女、乙女單
    獨睡在房間裡、未曾看見被告打罵甲女、乙女，本件係因父
    親管教太嚴她們才告云云（見本院卷第一百六十六頁至第一
    百六十七頁、第一百八十二頁至第一百八十三頁）。然依證
    人甲女、乙女前證述性侵害情節以觀，於被告為上揭犯行時
    ，丁男均未在場，是其證稱未曾見過被告有任何不軌犯行，
    尚不足為有利被告之認定。況被告於本院坦稱曾有打、罵甲
    女、乙女情事，而丁男反於本院證稱家人感情融洽，未曾見
    過被告打罵甲女、乙女之語，是其證詞已特別袒護被告，顯
    有偏頗，參以前述丁男自行填載之危險評估量表，亦填載Α
    男對其有毆打之行為，是丁男於本院證述之憑信性、真誠性
    實非無疑，自不足以動搖本院基於前開積極證據所認定之事
    實，而難為有利被告認定之佐憑。
  (四)綜上所述，被告確有以上揭違反甲女意願之方式，對甲女為
    強制性交行為，一次得逞，一次生殖器尚未插入即遭發現，
    復有以前違反乙女意願之方式，對乙女強制性交得逞，事證
    相符，被告犯行均堪認定。至被告及辯護人雖請求將被告、
    甲女、乙女送測謊鑑定，因測謊僅為供述證述是否可採之參
    考，犯罪事實如何仍應憑相關事證判斷，本件事證已明，自
    無施以測謊之必要，附此敘明。
、新舊法比較部分：
    按行為後法律有變更者，適用行為時之法律。但行為後之法
    律有利於行為人者，適用最有利於行為人之法律。此為刑法
    第二條第一項揭示之法律變更從舊從輕原則，規範目的在於
    避免惡化行為人法律地位，致其受行為時無法預見之刑罰處
    罰，惟此「法律變更」與法律修正之概念有別；所謂法律變
    更應係指因法律修正而「刑罰」有實質之更異而言（如修正
    後新舊法法定本刑輕重變更、構成要件寬嚴不一等），始有
    依上開規定為準據法而比較適用新法或舊法之問題。如新舊
    法處罰之輕重仍然相同，並無有利或不利之情形，即無適用
    上開規定為比較之餘地，自應依一般法律適用之原則，適用
    現行、有效之裁判時法論處（最高法院九十五年度第二十一
    次刑事庭會議決議參照）。查刑法已於民國九十四年一月七
    日修正，於同年二月二日公布，並自九十五年七月一日施行
    ，本件被告上揭三次犯行，均為新法施行前之行為，茲就與
    本案適用有關之條文，比較說明如下：
  (一)刑法第十條第五項性交之定義已經修正，修正前之規定為：
    「稱性交者，謂左列性侵入行為：一以性器進入他人之性器
    、肛門或口腔之行為。二以性器以外之其他身體部位或器物
    進入他人之性器、肛門之行為」，新修正之規定為：「稱性
    交者，謂非基於正當目的所為之下列性侵入行為：一以性器
    進入他人之性器、肛門或口腔，或使之接合之行為。二以性
    器以外之其他身體部位或器物進入他人之性器、肛門，或使
    之接合之行為」。被告就本案之犯行，均係以生殖器進入被
    害人之陰道內（其中一次未遂），無論依新舊法，均屬於性
    交行為，刑罰權規範內容尚無利或不利之變更，不生新舊法
    比較之問題，而無刑法第二條第一項之適用，應依一般法律
    適用之原則，適用現行、有效之裁判時法即現行刑法第十條
    第五項規定予以論究。
  (二)被告為上揭犯罪事實(二)行為時刑法第二十五條規定：「已著
    手於犯罪行為之實行而不遂者，為未遂犯。未遂犯之處罰，
    以有特別規定者為限。」；第二十六條前段規定：「未遂犯
    之處罰，得按既遂犯之刑減輕之」；新修正之刑法將原第二
    十五條第一項、第二項修正為同條第一項、第二項前段，舊
    法第二十六條前段修正為新法第二十五條第二項後段規定，
    修正後之刑法第二十五條規定：「已著手於犯罪行為之實行
    而不遂者，為未遂犯；未遂犯之處罰，以有特別規定者為限
    ，並得按既遂犯之刑減輕之」，上開修法前後規定，對於未
    遂犯之規定均相同，僅係條文號次變更而已，刑罰權規範內
    容尚無利或不利之變更，不生新舊法比較之問題，而無刑法
    第二條第一項之適用，應依一般法律適用之原則，適用現行
    刑法第二十五條規定予以論究。
  (三)關於加重強制性交罪部分：修正前刑法第二百二十二條第一
    項之加重強制性交罪之法定刑「無期徒刑或七年以上有期徒
    刑」中無期徒刑部分，於修正後業經刪除，是依修正後之新
    法，已不得宣告無期徒刑；修正後新法顯然有利於被告，依
    刑法第二條第一項但書規定，應適用裁判時法即現行刑法第
    二百二十二條第一項之規定。
  (四)再被告行為後，刑法第五十六條連續犯之規定，業於九十五
    年七月一日刪除並施行，被告刑法修正施行前犯行，因行為
    後連續犯規定廢止，影響刑罰利或不利之法律效果，自屬法
    律變更，依新法第二條第一項前段規定比較新、舊法結果，
    應適用較有利於被告之行為時舊法論以連續犯（最高法院九
    十五年第八次刑事庭會議決議參照）。
  (五)被告行為後，刑法第四十七條亦有修正，修正前刑法第四十
    七條規定，受有期徒刑之執行完畢，或受無期徒刑或有期徒
    刑一部之執行而赦免後，五年以內再犯有期徒刑以上之罪者
    ，為累犯。而修正後第四十七條第一項則規定，五年以內「
    故意」再犯有期徒刑以上之罪者，為累犯，限縮以「故意」
    再犯者為限，始成立累犯。被告前因妨害風化案件，經臺灣
    臺南地方法院以八十六年度訴字第一六一號判決判處有期徒
    刑八月，經臺灣高等法院臺南分院、最高法院均駁回上訴確
    定，於八十八年九月二十二日執行完畢出監等情，有其臺灣
    高等法院被告前案紀錄表乙份附卷可按，其係受有期徒刑之
    執行完畢後，五年以內均「故意」再犯本件有期徒刑以上之
    罪，是依九十五年七月一日修正施行前後刑法第四十七條新
    舊法規定，均符合累犯之要件，刑罰權規範狀態並無有利或
    不利之變更，不生新舊法比較問題，自應適用現行刑法第四
    十七條第一項規定，均論以累犯，並分別加重其刑。
  (六)次按從刑附屬於主刑，除法律有特別規定者外，依主刑所適
    用之法律（最高法院九十五年第八次決議意旨參照）。又刑
    法強制治療之保安處分，雖屬從刑，然依刑法第二條第一項
    規定之法律變更從舊從輕原則及其立法意旨，刑法第二條第
    一項規定即為前揭最高法院第八次決議意旨關於從刑適用法
    條之法律特別規定，再參以刑法第二條第二項規定「非拘束
    人身自由之保安處分適用裁判時之法律」觀之，拘束人身自
    由之保安處分自不得逕行適用裁判時之法律，而有新舊法律
    之比較適用。強制治療須將被告限制在一定處所接受治療，
    自屬拘束人身自由之保安處分，故就強制治療之相關規定仍
    應依刑法第二條第一項為新舊法比較，適用最有利於行為人
    之規定，而非逕予依從主刑所適用之法律。故刑法第九十一
    條之一性侵害治療處分之規定，由刑前治療改為刑後治療。
    而以舊法刑前治療之規定，可以折抵刑期及有最長期間三年
    之限制，對被告較為有利，故如鑑定結果認為被告應受強制
    治療，自應適用修正前之規定（最高法院九十六年度第三次
    刑事庭會議決議參照），如無須強制治療，自毋庸為強制治
    療之諭知。而本案被告係犯刑法第二百二十二條第一項、第
    二項之罪，且犯罪時間均係在上開刑法修正公布施行前，經
    新舊法比較結果，以修正前刑法第九十一條之一之規定較有
    利於被告，是本件自應均適用修正前刑法第九十一條之一規
    定論究。
  (七)又最高法院九十五年第八次刑事庭會議決議，揭示「比較時
    應就罪刑有關之共犯、未遂犯、想像競合犯、牽連犯、連續
    犯、結合犯，以及累犯加重、自首減輕暨其他法定加減原因
    （如身分加減）與加減例等一切情形，綜其全部罪刑之結果
    而為比較」之一體適用原則，乃本諸罪刑不可分原則之結果
    ，至易刑處分係刑罰執行之問題，及拘束人身自由之保安處
    分，因與罪刑無關，不必為綜合比較外，其餘部分仍須綜其
    全部罪刑之結果為比較後，擇較有利者為整體之適用，不能
    予以割裂而分別適用個別有利之條文（最高法院九十五年度
    第八次、第十七次刑事庭會議決議、最高法院九十七年度台
    上字第一九九號、九十七年度台上字第九○二號判決意旨參
    照）。查被告所犯刑法第二百二十二條第一項、第二項強制
    性交罪，關於本刑部分以新法有利於被告，關於連續犯部分
    以舊法有利於被告，然因修正後刑法第二百二十二條法定本
    刑部分已刪除舊法「無期徒刑」之規定，縱使數罪併罰並定
    執行刑，最重仍為有期徒刑三十年，較適用舊法論以一罪，
    而最重法定本刑為「無期徒刑」有利，是就上揭三罪罪刑部
    分為一體比較後，應以修正後之規定有利於被告。至強制治
    療部分，因與罪刑無涉，自無庸與罪刑有關各項情形綜合比
    較，仍得適用修正前刑法第九十一條之一規定。
肆、論罪科刑部分：
一、按家庭暴力防治法所稱家庭暴力，係謂家庭成員間實施身體
    或精神上不法侵害之行為。而家庭暴力罪，則謂家庭成員間
    故意實施家庭暴力行為而成立其他法律所規定之犯罪。次按
    依法院辦理家庭暴力案件應行注意事項第二十一項（九十六
    年十一月十四日修正公布施行）規定，法官辦理刑事家庭暴
    力案件時，應於判決書中具體載明被告與被害人間具有本法
    第三條所指之家庭成員關係，並說明其屬本法第二條第二款
    之家庭暴力罪。被告與被害人甲女、乙女為父女關係，具有
    家庭暴力防治法第三條第三款所列直系血親之家庭成員關係
    。被告上開對甲女、乙女為強制性交之不法侵害，核屬家庭
    暴力防治法第二條第二款所稱之家庭暴力罪，先予敘明。
二、再按刑法第二百二十一條第一項所謂「其他違反其意願之方
    法而為性交者」，並不以類似於該條項前段所列舉之強暴、
    脅迫、恐嚇或催眠術等方法為必要，祇要行為人以任何違反
    被害人意願之方法而為性交者，均屬之（最高法院九十年度
    台上字第三四三九號判決意旨參照）。查證人甲女於本院證
    稱有以手推被告、言語表示反對等語，證人乙女亦於本院證
    稱有說不要，還有推被告等語，足見甲女、乙女均有以行為
    反抗表示其反對之意願，即該當該條所謂違反其意願之方法
    而為性交者。再被告為上揭犯罪事實(二)犯行時，依證人甲女
    前證述情節，被告先撫摸甲女下體，欲將生殖器插入時為丙
    女發現而停止，是依被告斯時客觀行為判斷，其主觀本欲為
    生殖器插入之性交行為，即堪認定。又查甲女為七十八年二
    月○日生，乙女為八十年二月○日生，有性侵害案件真實姓
    名對照表二份在卷可稽，足認甲女於九十一年七、八月間，
    乙女於九十二年七月間，均為未滿十四歲之女童，而被告為
    甲女、乙女之父親，對於女兒之年紀自不得諉為不知。故核
    被告犯罪事實(一)(三)所為，係犯刑法第二百二十二條第一項第
    二款之對未滿十四歲之女子以違反其意願之方法而為性交既
    遂罪；犯罪事實(二)所為，係犯刑法第二百二十二條第二項、
    第一項第二款之對未滿十四歲之女子以違反其意願之方法而
    為性交未遂罪。被告就犯罪事實(二)部分，已著手犯罪行為而
    未遂，依刑法第二十五條第二項規定減輕其刑。又被告強行
    親吻甲女胸部、撫摸甲女、乙女下體等低度之猥褻行為，分
    別為高度之性交既遂、未遂行為所吸收，均不另論罪。又被
    告所犯上開對未滿十四歲女子強制性交既遂二罪、未遂一罪
    ，依上揭新舊法比較之整體適用結果，應適用現行刑法，因
    現行刑法已廢止連續犯，自應予以分論併罰。再被告前因妨
    害風化案件，經臺灣臺南地方法院以八十六年度訴字第一六
    一號判決判處有期徒刑八月，經臺灣高等法院臺南分院、最
    高法院均駁回上訴確定，於八十八年九月二十二日執行完畢
    出監等情，有被告之臺灣高等法院被告前案紀錄表、臺灣嘉
    義地方法院檢察署刑案資料查註紀錄表各一份在卷可稽，被
    告受有期徒刑之執行完畢後，均於五年以內故意再犯本件有
    期徒刑以上之罪三罪，應依現行刑法第四十七條第一項規定
    ，均論以累犯，分別加重其刑，就犯罪事實(二)即加重強制性
    交未遂罪部分，依例先加後減之。末查，被告所犯對於未滿
    十四歲之女子以違反其意願之方法而為性交既遂、未遂罪，
    雖均係對未滿十八歲之少年或兒童故意犯罪，然刑法第二百
    二十二條第一項第二款，已將「對於未滿十四歲之男女犯之
    者」列為犯罪構成要件，係以被害人年齡所設特別規定，自
    無庸再依兒童及少年福利法第七十條第一項規定加重，公訴
    人認應再予以加重，容有誤會，併予敘明。
三、爰審酌被告國小畢業之智識程度，其身為人父，為圖一己性
    慾之滿足，竟罔顧人倫及幼女心理人格發展之健全，對甲女
    、乙女為強制性交之行為，造成甲女、乙女心理上難以磨滅
    之陰影，情節非輕，惡性甚重，犯後猶飾詞否認，浪費國家
    司法資源，毫無悔意之態度等一切情狀，分別量處如主文所
    示之刑。
四、定應執行刑部分：
    按最高法院九十五年第八次刑事庭會議決議，固揭示「比較
    時應就罪刑有關之共犯、未遂犯、想像競合犯、牽連犯、連
    續犯、結合犯，以及累犯加重、自首減輕暨其他法定加減原
    因（如身分加減）與加減例等一切情形，綜其全部罪刑之結
    果而為比較」之一體適用原則，故就科刑判決之主刑、從刑
    或刑之加重、減輕及免除等事項所適用之法律，除法律別有
    規定外，應本於統一性及整體性之原則一體適用，不得與主
    文所適用之法律任意割裂，惟此一體適用原則，應係指各罪
    （包括單純一罪、實質上一罪、裁判上一罪）之情形而言。
    至數罪併罰定應執行刑時，此為各罪論罪科刑後執行刑期之
    問題，因與各罪之罪刑無涉，自無庸與罪刑有關各項情形綜
    合比較，無割裂適用之問題（例如一罪比較後論罪科刑應適
    用舊法、一罪比較後論罪科刑應適用新法，二罪定應執行刑
    仍僅能適用一種法律）。故被告上揭三次犯行均係在九十五
    年七月一日新刑法施行前所為，就定應執行刑部分，被告行
    為時之刑法第五十一條第五款規定：「數罪併罰宣告多數有
    期徒刑者，於各刑中之最長期以上，各刑合併之刑期以下，
    定其刑期。但不得逾二十年。」；修正後刑法第五十一條第
    五款規定：「宣告多數有期徒刑者，於各刑中之最長期以上
    ，各刑合併之刑期以下，定其刑期。但不得逾三十年」，以
    「修正前」刑法第五十一條第五款規定較有利於被告，是就
    被告上揭三罪，應適用修正前刑法第五十一條第五款，定其
    應執行刑如主文所示，以資懲儆。
五、再關於強制治療之適用法條，經新舊法比較結果，以修正前
    刑法第九十一條之一之規定較有利於被告，已如前述，茲依
    修正前刑法第九十一條之一第一項規定，於裁判前先將被告
    送請行政院國軍退除役官兵輔導委員會嘉義榮民醫院（下稱
    嘉義榮民醫院）鑑定有無施以治療之必要，嗣經該院鑑定結
    果：案主無明顯精神症狀，智能程度為臨界水準，總判斷力
    尚可，若涉案屬實，因其再犯可能性為中低危險，且智能表
    現為臨界智能而導致治療性中等，依據評估，目前案主於刑
    之執行前，並無實施治療之必要等情，有嘉義榮民醫院九十
    六年十二月十三日嘉醫行字第0960008487號函附鑑定書在卷
    可參，是依前述專業醫師之判斷，被告應無依上開規定令入
    相當處所施以治療之必要。
伍、不另為不受理部分：
一、公訴意旨另以：被告自八十六年某日起至九十一年上半年止
    ，以每星期一次之頻率，多次在臺南市○○街二處、嘉義縣
    梅山鄉太和村住處房間內，多次違反甲女意願，以手撫摸甲
    女之胸部、陰部，進而以手指插入甲女陰道內為性交行為得
    逞；並承上揭強制性交之概括犯意，自八十六年某日起至九
    十二年上半年，以每二天或三天、或一星期一次之頻率，多
    次在臺南市○○街二處、嘉義縣梅山鄉太和村住處房間內，
    多次違反乙女意願，以手撫摸乙女之胸部、陰部，進而以手
    指插入乙女陰道內為性交行為得逞。因認被告此部分所為，
    涉犯強制性交罪嫌（公訴意旨就被告此部分犯嫌所涉之法條
    ，應為八十八年四月二十一日修正前刑法第二百二十一條第
    一項姦淫婦女罪，而非修正前刑法第二百二十二條共同輪姦
    罪）。
二、按刑罰法律就犯罪是否規定須告訴（或請求）乃論，其內容
    及範圍，暨其告訴權之行使、撤回與否，事涉國家刑罰權，
    非僅屬單純之程序問題，如有變更，亦係刑罰法律之變更，
    而有刑法第二條第一項之適用（最高法院九十五年度第八次
    刑事庭會議決議第九項參照）。查八十八年四月二十一日修
    正前刑法第二百三十六條規定：「第二百二十一條至第二百
    三十條之罪，須告訴乃論。」，惟同法於八十八年四月二十
    一日修正時，該條已修正為：「第二百三十條之罪，須告訴
    乃論。」。而刑法施行法亦於同日增訂第九條之二規定：「
    刑法第二百二十一條、第二百二十四條之罪，於中華民國八
    十九年十二月三十一日前仍適用八十八年三月三十日（八十
    八年四月二十一日生效實施）修正施行前之刑法第二百三十
    六條告訴乃論之規定。」。是以，刑法第二百二十一條之罪
    ，原依刑法第二百三十六條規定，為告訴乃論之罪，然於八
    十八年四月二十一日總統公布修正刑法第二百三十六條，改
    為非告訴乃論之罪，而刑法施行法第九條之二規定刑法第二
    百二十一條之罪，於八十九年十二月三十一日前，仍適用告
    訴乃論之規定，經比較修正前後之規定，以八十八年四月二
    十一日修正前之規定（須告訴乃論），對被告較為有利，應
    加以適用。故本案公訴意旨認為被告自八十六年某日起至八
    十九年十二月三十一日前所涉刑法第二百二十一條之罪嫌，
    依上述規定應屬告訴乃論之罪。查本案僅甲女、乙女提出告
    訴，其他有告訴權人並未申告，而甲女係於九十六年二月八
    日、乙女係於同年二月十七日製作警詢筆錄時，始分別提出
    告訴，因甲女、乙女自始即知悉被告為何人，其提出告訴時
    顯然已逾告訴期間，是本件不論公訴人所指被告強姦犯行是
    否屬實，依上述規定，自八十六年某日起至八十九年十二月
    三十一日止（另公訴人起訴被告自九十年一月一日起至九十
    一年上半年連續對甲女強制性交犯嫌，以及自九十年一月一
    日起至九十二年上半年，連續對乙女強制性交之犯嫌，詳如
    後述）被訴犯嫌，因欠缺追訴之程序要件，依刑事訴訟法第
    三百０三條第三款規定，原應為不受理之諭知，然公訴人認
    此部分與上開起訴經本院認定有罪部分，係屬刑法修正前之
    連續犯裁判上一罪關係，爰不另為公訴不受理之諭知。
陸、不另為無罪諭知部分：
一、公訴意旨另認除上開本院已論罪科刑之犯罪事實外，及上揭
    本院不另為不受理之部分外，被告尚自九十年一月一日起至
    九十一年上半年，在嘉義縣梅山鄉太和村，以手指撫摸甲女
    胸部、陰部，以手插入甲女陰道內之方式，連續對甲女強制
    性交多次，以及自九十年一月一日起至九十二年上半年，在
    嘉義縣梅山鄉太和村住處，以手指撫摸乙女胸部、陰部，並
    以手插入乙女陰道之方式，連續對乙女強制性交得逞多次，
    因認被告此部分亦涉有刑法第二百二十二條第一項第二款罪
    嫌云云。
二、按告訴人之告訴，係以使被告受刑事訴追為目的，是其陳述
    是否與事實相符，仍應調查其他證據以資審認。必被害人所
    述被害情形無瑕疵可指，而就其他方面調查又與事實相符，
    則其供述未始不足據為判決之基礎（最高法院五十二年度臺
    上字第一三００號、三十二年度上字第六五七號判例參照）
    。本件被害人甲女、乙女於警詢、偵查及本院作證時固均指
    稱被告有多次用手指插入其陰道內等節，大致相符，然此部
    分為被告所堅詞否認，除甲女、乙女之指訴外，缺乏其他積
    極證據以資補強，且因無詳細之次數、明確之犯罪時間，其
    他證據資料可否作為補強，亦非無疑。至上開證人證詞及受
    理疑似性侵害事件驗傷診斷書、日記等證，僅足證明本案依
    法論罪科刑之上揭二次加重強制性交既遂、一次加重強制性
    交未遂犯行，自難僅憑甲女、乙女之指述，遽論被告對甲女
    、乙女另有其餘加重強制性交多次犯行之證據。因公訴意旨
    認此部分與前開有罪部分，係屬連續犯之裁判上一罪，爰不
    另為無罪之諭知。
據上論斷，應依刑事訴訟法第二百九十九條第一項前段，刑法第
二條第一項前段、但書、第二百二十二條第一項第二款、第二項
、第二十五條第二項、第四十七條第一項、第五十一條第五款（
修正前），判決如主文。
本案經檢察官蔡彥守到庭執行職務。
中    華    民    國    97    年    4     月    1     日
                  刑事第一庭  審判長法  官  許進國
                                    法  官  蔡廷宜
                                    法  官  黃琴媛
上列正本證明與原本無異。
如不服本判決，應於判決送達後十日內向本院提出上訴狀，上訴
書狀依法應敘述具體理由，如未敘述具體理由者，應於上訴期間
屆滿後二十日內補提理由書於本院（均應附繕本）。告訴人或被
害人如對於本判決不服者，應具備理由請求檢察官上訴，其上訴
期間之計算係以檢察官收受判決正本之日期為準。
中    華    民    國    97    年    4     月    1     日
                                    書記官  李彩娥
附錄本案論罪科刑法條全文：
刑法第222條：
犯前條之罪而有下列情形之一者，處7年以上有期徒刑：
一、二人以上共同犯之者。
二、對未滿十四歲之男女犯之者。
三、對精神、身體障礙或其他心智缺陷之人犯之者。
四、以藥劑犯之者。
五、對被害人施以凌虐者。
六、利用駕駛供公眾或不特定人運輸之交通工具之機會犯之者。
七、侵入住宅或有人居住之建築物、船艦或隱匿其內犯之者。
八、攜帶兇器犯之者。
前項之未遂犯罰之。


司法院資訊處製作；財團法人民間司法改革基金會備份。
